臺灣臺北地方法院刑事裁定　　　　　　　　　　　　　九十二年度自字第六五四號
　　自　訴　人　甲○○
　　代　理　人　張權律師
　　　　　　　　邵華律師
　　被　　　告　George .
　　　　　　　　（乙○○）
　　　　　　　　Timothy.
　　　　　　　　（丙○）
　　　　　　　　丁○○
　　右二人共同
　　選任辯護人　林元祥律師
　　　　　　　　李新興律師
右列被告等因詐欺案件，經自訴人提起自訴，本院裁定如左：
    主  文
自訴駁回。
    理  由
一、按法院或受命法官於自訴案件第一次審判期日前訊問及調查結果，如認為案件有
    刑事訴訟法第二百五十二條至第二百五十四條之情形者，得以裁定駁回其自訴，
    同法第三百二十六條第三項定有明文。
二、自訴意旨略以：自訴人甲○○為岡山鋼鐵股份有限公司（以下簡稱岡山公司）之
    資產受託人，並經岡山公司授權處理該公司對外之債務。被告乙○○（George D
    avid  Bednar）係新生資產管理股份有限公司（以下簡稱新生公司）之董事長，
    負責代表公司對外行文，被告丙○（Timothy Joseph Grady）為新生公司代表人
    ，負責對外簽約。被告丁○○係新生公司所委任之美國律師，被告丙○、乙○○
    、丁○○等三人基於意圖為自己不法所有之共同犯意，明知新生公司無意出售對
    於岡山公司之債權，且知悉自訴人甲○○有經岡山公司授權收購債權之權限，於
    民國九十二年三、四月間，推由自稱為美國律師之被告丁○○，以新生公司代理
    人名義，出面向自訴人甲○○佯稱新生公司願以新臺幣（下同）三千三百七十二
    萬三千六百五十三元出售對岡山公司之債權一億六千八百六十一萬八千二百六十
    七元予自訴人。九十二年四月十八日，另由被告乙○○以新生公司董事長名義發
    函表明新生公司同意債權轉讓之意旨，使自訴人甲○○陷於錯誤，而與其接洽有
    關新生公司之債權買賣。並於九十二年六月六日，在史馨律師在場見證下，由被
    告丁○○代理新生公司董事長即被告丙○用印，與自訴人甲○○完成前開債權轉
    讓之契約、附約之簽署，自訴人甲○○並於簽約同時交付發票人林成易，自訴人
    甲○○為背書人，付款人為台北銀行敦化分行之票號ＴＨ0000000、發票
    日期九十二年六月六日，金額一百萬元；票號ＴＨ0000000、發票日期九
    十二年八月二十九日，金額三千二百七十二萬三千六百五十三元之支票二紙，以
    付清債權轉讓之全部價金。被告三人明知新生公司無意出售前開債權，仍欲自債
    務人之資產求償，竟佯稱願轉售債權，而於九十二年六月六日出讓與自訴人，且
    收受自訴人甲○○已付之支票，竟於前開票號ＴＨ0000000、金額一百萬
    元之支票於九十二年六月九日兌現後，旋即向臺灣高雄地方法院民事執行處再以
    債權人之地位，由被告丙○以新生公司法定代理人之名義，具狀敘明其對岡山公
    司具有債權之不實事項，聲請查封岡山公司之財產以受償其出賣之債權，該院並
    以九十二年執字第二九四五三號進行執行程序在案，致使自訴人甲○○受有一百
    萬元支票已兌現之損失及已交付三千二百七十二萬三千六百五十三元支票之負擔
    。因認被告乙○○、丙○及丁○○三人上開行為涉有刑法第三百三十九條第一項
    之詐欺取財罪嫌。
三、按被告未經審判證明有罪確定前，推定其為無罪；又犯罪事實應依證據認定之，
    無證據不得認定其犯罪事實；又不能證明被告犯罪者，應諭知無罪之判決，刑事
    訴訟法第一百五十四條第一項、第二項及第三百零一條第一項分別定有明文。又
    被害人所述被害情形如無瑕疵可指，而就其他方面調查又與事實相符，其供述始
    足據為判決之基礎；且自訴人之自訴，係以使被告受刑事訴追為目的，是其陳述
    是否與事實相符，仍應調查其他證據以資審認（最高法院三十二年上字第六五七
    號、五十二年台上字第一三００號判例參照）。又事實之認定，應憑證據，如未
    能發現相當證據，或證據不足以證明，自不能以推測或擬制之方法，為裁判基礎
    （最高法院四十年台上字第八六號判例參照）。另認定犯罪事實所憑之證據，雖
    不以直接證據為限，間接證據亦包括在內；然而無論直接或間接證據，其為訴訟
    上之證明，須於通常一般之人不致有所懷疑，而得確信其為真實之程度者，始得
    據為有罪之認定，倘其證明尚未達到此一程度，而有合理之懷疑存在時，即無從
    為有罪之認定，亦有最高法院七十六年台上字第四九八六號判例可資參照。況刑
    事訴訟法第一百六十一條第一項亦規定，檢察官就被告犯罪事實，應負舉證責任
    ，並指出證明之方法，是檢察官對於起訴之犯罪事實，應負提出證據及說服之實
    質舉證責任，倘其所提出之證據，不足為被告有罪之積極證明，或其指出證明之
    方法，無從說服法院以形成被告有罪之心證，基於無罪推定之原則，自應為被告
    無罪判決之諭知，最高法院九十二年度台上字第一二八號著有判例可資參照。次
    按，刑法第三百三十九條第一項詐欺罪之成立，以意圖為自己或第三人不法所有
    ，以詐術使人將本人或第三人之物交付為要件。所謂以詐術使人交付，必須被詐
    欺人因其詐術而陷於錯誤，若其所用方法，不能認為詐術，亦不致使人陷於錯誤
    ，即不構成該罪，最高法院四十六年臺上字第二六０號亦著有判例足資參照。至
    於債務人於債之關係成立後，如有未依債之本旨履行民事債務之情形，在一般社
    會經驗上可能之原因甚多，縱令是出於惡意不為履行，苟無足以證明其在債之關
    係發生時，自始即具有不法所有意圖之積極證據，亦僅能令負民事債務不履行之
    責任，依刑事訴訟法第一百五十四條之規定，尚不得據此債信違反之客觀事態，
    而推定債務人原有詐欺取財或詐欺得利之犯意。
四、本件自訴人甲○○認被告乙○○、丙○及丁○○涉有刑法第三百三十九條第一項
    之詐欺取財罪嫌，無非係以：右揭犯罪事實，業據自訴人甲○○指訴歷歷，並有
    其所提供之新生公司九十二年四月十八日函影本、康德國際法律事務所九十二年
    五月八日及同年月二十八日律師函影本、自訴人甲○○與新生公司於九十二年六
    月六日簽定之協議書影本及所交付之支票影本、臺灣高雄地方法院九十二年度執
    字第二九四五三號執行案件卷宗影本一冊在卷可稽為其主要論據。訊據被告丁○○固不否認曾代表新生公司與自訴人甲○○簽立上開協議書並收受前開二紙支票
    等事實，然堅決否認有何自訴意旨所稱之詐欺取財犯行，辯稱：新生公司係基於
    保全對岡山公司之債權始提出上開強制執行之聲請，並非自始即無出售上開債權
    之意等語。
五、經查：
（一）自訴人甲○○與新生公司於九十二年六月六日就上開岡山公司一億六千八百六
      十一萬八千二百六十七元之債權簽訂協議書，約定由新生公司以三千三百七十
      二萬三千六百五十三元出售上開債權予自訴人甲○○，並於同日由自訴人甲○○交付前開二紙支票作為價金之支付等事實，業據自訴人甲○○於本院調查中
      陳明在卷，且為被告丁○○所不否認，並有前開協議書及支票影本在卷可稽，
      是自訴人甲○○與新生公司上開債權買賣之行為，有關價金之約定及支付方式
      核與一般交易習慣相符，尚難認其有何施用詐術之情事。又依上開協議書第四
      條之約定，新生公司於自訴人甲○○依協議書第二條約定所交付之支票完全兌
      現及支付新生公司因該協議書所生之全部稅捐後，始應轉讓本約債權與自訴人
      甲○○，並於收受自訴人甲○○通知後配合辦理抵押權移轉登記與自訴人甲○○或其指定人之名下，而依卷附之上開二紙支票影本所載，其票載日期分別為
      九十二年六月六日及九十二年八月二十九日，是新生公司於上開二紙支票屆期
      兌現前本得基於債權人之地位主張權利以保障該債權，自難認有何不法所有之
      意圖。
（二）新生公司於九十二年六月二十七日以前開債權之債權人身分向臺灣高雄地方法
      院具狀聲請強制執行債務人岡山公司財產乙情，亦經自訴人甲○○於本院調查
      中指訴歷歷，並經被告丁○○自承在卷，且有自訴人甲○○所提供之臺灣高雄
      地方法院九十二年度執字第二九四五三號執行案件卷宗影本一冊附卷可參；而
      新生公司雖於九十二年六月二十七日具狀聲請強制執行，然新生公司嗣經執行
      法院命其繳交進行鑑價費用之際，復於九十二年八月十五日具狀表明：因與債
      務人積極協商債務清償事宜，而為避免浪費資源及造成鑑定單位徒勞往返，請
      求准延展繳納鑑定費用之期限至九十二年八月三十一日等情，亦經本院核閱上
      開臺灣高雄地方法院九十二年度執字第二九四五三號執行案件卷宗影本查明無
      訛，徵諸上開二紙支票之票載日期分別為九十二年六月六日及九十二年八月二
      十九日，尚難僅以新生公司上開聲請強制執行之行為遽認該公司與自訴人甲○○締約之際即無出售上開債權之意思。
（三）自訴人甲○○雖稱被告丁○○向其佯稱有能力協助其以低價購回岡山公司第一
      順位抵押權人彰化銀行之債權等語，然為被告丁○○否認在卷；而證人即自訴
      人甲○○之司機張昭昉雖於本院九十二年度重訴字第一六一六號民事案件調查
      中證稱：「‧‧‧甲○○有告訴丁○○說學長那彰銀的事就麻煩你了，丁○○
      說沒問題‧‧」等語，然證人張昭昉本係自訴人甲○○之員工，且依證人張昭
      昉上開陳述之內容，亦無從證明新生公司出售上開債權乙事與彰化銀行債權處
      理之關連性，自難據為不利被告丁○○之認定；又被告丁○○並未受彰化銀行
      之委託，而自訴人甲○○自稱係受岡山公司委託處理相關債務，是其就岡山公
      司相關債務之權利人尚難推諉不知，當無未加確認債權人身分即行處理相關事
      宜；又證人即岡山公司之負責人黃喜男於上開民事案件調查中證稱：當時並未
      要求自訴人甲○○先將彰化銀行債權買回後始購買新生公司之債權等語，而自
      訴人甲○○身為從事信託業務之專業律師，自無未於相關債權買賣契約中載明
      該等意旨以保障權利之可能，參諸上開協議書所載之內容，均未提及有關彰化
      銀行債權事宜等情，是自訴人甲○○上開陳述之真實性，尚屬可疑。至自訴人
      甲○○雖聲請傳喚證人黃喜男、張秀政、林成易、張昭昉、林錦柱等人到庭說
      明被告丁○○確曾向其保證有能力協助其以低價購回岡山公司第一順位抵押權
      人彰化銀行之債權乙事，然證人黃喜男、張昭昉、林錦柱業於上開民事案件到
      庭作證，且該等待證事項已明，是本院應認上開調查證據之聲請，均無調查之
      必要，附此敘明。
    綜上所述，被告乙○○、丙○及丁○○於締約之際，既無施用詐術之行為，復無
    預有不為履行之不法意圖，縱事後未能如期履約，亦僅屬債務不履行之民事問題
    ，應另循民事訴訟程序救濟，尚難僅以自訴人甲○○上開之指訴，遽令被乙○○
    、丙○及丁○○告負詐欺之罪責，是自訴意旨所稱上開詐欺犯行，均屬無從證明
    。此外，本院復查無其他積極證據足證被告乙○○、丙○及丁○○確有前開之詐
    欺犯行，渠等犯罪嫌疑尚屬不足，而有刑事訴訟法第二百五十二條第十款之情形
    ，依照首開說明，本件自訴應予駁回。
據上論結，應依刑事訴訟法第三百二十六條第三項、第二百五十二條第十款，裁定如
主文。
中　　　華　　　民　　　國　　九十三　　年　　　五　　　月　　　十一　　日
                                      臺灣臺北地方法院刑事第十五庭
                                            審判長法  官  周祖民
                                                  法  官  范智達
                                                  法  官  黃雅君
右正本證明與原本無異。
如不服本裁定，應於裁定送達後五日內向本院提出抗告狀。
                                                  書記官  陳麗津
中　　　華　　　民　　　國　　九十三　　年　　　五　　　月　　 十二 　　日
